臺灣高雄地方法院民事裁定　　　　　　 110年度事聲字第33號
異　議　人　蘇偉鴻　
　　　　　　蘇偉玄　


相　對　人　蘇銘興　
上列當事人間請求請求分割共有物事件，異議人對於民國110 年
6 月29日本院司法事務官所為民國110 年度司聲字第391 號確定
訴訟費用額民事裁定提出異議，本院裁定如下：
    主  文
異議駁回。
    理  由
一、按司法事務官處理事件所為之處分，與法院所為者有同一之
    效力；當事人對於司法事務官處理事件所為之終局處分，得
    於處分送達後10日之不變期間內，以書狀向司法事務官提出
    異議；司法事務官認前項異議有理由時，應另為適當之處分
    ，認異議為無理由者，應送請法院裁定之；法院認第1 項之
    異議為有理由時，應為適當之裁定，認異議為無理由者，應
    以裁定駁回之，民事訴訟法第240 條之3 及第240 條之4 第
    1 項、第2 項、第3 項分別定有明文。查原裁定於民國110
    年7 月8 日送達異議人，異議人於同日之不變期間內向本院
    提出異議，而司法事務官認其異議無理由，移送本院裁定，
    經核與上開規定均無不合，合先敘明。
二、異議意旨略以：本件農地分割案，異議人已由母親蘇林玉釵
    於105 年5 月25日、108 年1 月7 日向高雄市政府地政局路
    竹地政事務所各繳納複丈費新臺幣（下同）11,200元、8,80
    0 元，共計2 萬元，之前未能尋得收據，目前已尋得，期望
    更正訴訟費用額，爰依法提出異議等語。
三、按法院未於訴訟費用之裁判確定其費用額者，第一審受訴法
    院於該裁判有執行力後，應依聲請以裁定確定之；依第1 項
    確定之訴訟費用額，應於裁定送達之翌日起，加給按法定利
    率計算之利息，民事訴訟法第91條第1 項、第3 項分別定有
    明文。又當事人分擔訴訟費用者，在當事人一造聲請確定訴
    訟費用額之情形，為避免他造另行聲請確定訴訟費用額之煩
    ，法院應於裁判前命他造於一定期間內，提出費用計算書、
    交付聲請人之計算書繕本或影本及釋明費用額之證書。於他
    造遲誤該期間者，依民事訴訟法第92條第2 項規定，法院得
    僅就聲請人一造之費用裁判之，但他造嗣後仍得聲請確定其
    訴訟費用額。另當事人分擔訴訟費用者，法院為確定費用額
    之裁判時，除他造遲誤該第92條第2 項所定期間外，應視為
    各當事人應負擔之費用，已就相等之額抵銷，而確定其一造
    應賠償他造之差額，為同法第93條所明定。準此，當事人應
    分擔訴訟費用，而由當事人一造聲請確定訴訟費用額時，必
    法院於裁判前命他造於一定期間內，提出費用計算書、交付
    聲請人之計算書繕本或影本及釋明費用額之證書，且他造如
    期提出，始有民事訴訟法第93條關於法院為確定費用額之裁
    判時，應視為各當事人應負擔之費用，已就相等之額抵銷，
    而確定其一造應賠償他造差額規定之適用（最高法院99年度
    台抗字第518 號裁定意旨參照）。經查：
（一）兩造間請求分割共有物事件，經本院104 年度重訴字第26
      5 號、臺灣高等法院高雄分院106 年度重上字第75號判決
      確定，其訴訟費用由兩造及其餘共有人各按附表所示比例
      負擔。經原裁定調卷審查後，相對人所支出之訴訟費用為
      589,780 元（含第一審裁判費140,392 元、第一審複丈費
      23,200元、第二審裁判費210,588 元、第二審估價費110,
      000 元、第二審複丈費105,600 元），共有人蘇健次支出
      之訴訟費用為第一審複丈費16,800元，依前開確定判決所
      示比例計算，異議人及其餘共有人各應賠償相對人、共有
      人蘇健次之訴訟費用額確定如原裁定附表一、二所示，並
      依民事訴訟法第91條第3 項規定，自裁定送達翌日起至清
      償日止加計法定遲延利息，於法即無不合。
（二）異議人雖主張：本件農地分割案，異議人已繳納複丈費2
      萬元，之前未能尋得收據，目前已尋得，期望更正訴訟費
      用額云云，固提出收據影本2 紙為證（見本院卷第17、19
      頁），然異議人經原裁定以110 年4 月14日函文，依民事
      訴訟法第92條第1 項規定，於裁判前命其於10日內提出費
      用計算書、交付他造計算書及釋明費用額之單據等資料（
      見原裁定卷第67頁），該函文於110 年4 月21日寄存於異
      議人戶籍所在地之警察機關（見原裁定卷第101 、103 頁
      ），已生合法送達之效力，惟異議人遲誤上開期間迄未提
      出，依民事訴訟法第92條第2 項前段規定，法院得僅就聲
      請人一造之費用裁判之，而無依民事訴訟法第93條規定，
      應視為各當事人應負擔之費用，已就相等之額抵銷，而確
      定其一造應賠償他造之差額之適用餘地，則原裁定僅先就
      相對人及共有人蘇健次之費用額確定之，洵無違誤，異議
      人自仍應依原裁定向相對人及共有人蘇健次為給付。是異
      議人執上開理由指摘原裁定不當，請求撤銷原裁定，為無
      理由，應予駁回。
（三）至異議人如確曾於前開分割共有物訴訟中支出訴訟費用（
      即異議人主張之複丈費2 萬元），嗣後仍得依民事訴訟法
      第92條第2 項但書規定，另行依民事訴訟法第91條規定，
      向本院聲請「確定訴訟費用額」，而非對原裁定以異議程
      序救濟，併此敘明。
四、結論：本件異議為無理由，依民事訴訟法第240 條之4 第3
    項後段，裁定如主文。
中    華    民    國   110    年    12    月    6     日
                  民事第五庭法  官  秦慧君
正本係照原本作成。
如對本裁定抗告須於裁定送達後10日內向本院提出抗告狀，並繳
納裁判費新臺幣1,000 元。
中    華    民    國   110    年    12    月    6     日
                            書記官  林雯琪
┌─────────────────────────────────────┐
│附表：                                                                    │
├────┬─────────┬──────────┬───────────┤
│共有人  │97地號土地應有部分│ 191地號土地應有部分│訴訟費用負擔比例      │
├────┼─────────┼──────────┼───────────┤
│蘇銘興  │11238/30299       │ 4495/30299         │   7867/30299         │
├────┼─────────┼──────────┼───────────┤
│李建鋒  │無                │ 6743/30299         │   3371/30299         │
├────┼─────────┼──────────┼───────────┤
│蘇健次  │6061/30299        │ 6061/30299         │   6061/30299         │
├────┼─────────┼──────────┼───────────┤
│蘇脩雅  │2000/30299        │ 2000/30299         │   2000/30299         │
├────┼─────────┼──────────┼───────────┤
│蘇俊霖  │2000/30299        │ 2000/30299         │   2000/30299         │
├────┼─────────┼──────────┼───────────┤
│楊蘇碧玉│2500/30299        │ 4996/30299         │   3748/30299         │
├────┼─────────┼──────────┼───────────┤
│楊輝隆  │2500/30299        │ 4/30299            │   1252/30299         │
├────┼─────────┼──────────┼───────────┤
│蘇偉鴻  │2000/30299        │ 2000/30299         │   2000/30299         │
├────┼─────────┼──────────┼───────────┤
│蘇偉玄  │2000/30299        │ 2000/30299         │   2000/30299         │
└────┴─────────┴──────────┴───────────┘